---
title: "øveark.1"
author: "esmaralda"
date: "2025-04-22"
output: html_document
---

man definerer gennem \<-

en vector laves ved c() og elementerne i vectoren adskilles af komma. Eks. num.vector \<- c(1,10,2,3) chr.vector \<- c("kat","hund","ko") en vector har en dimention.

Dataframes har to dimentioner, og kan blande forskellige datatyper, og minder om en matrix, men matrix kan KUN bruges til at lave matematiske operationer. i kurset bruger vi primært dataframes (kaldes tibbles i tidyverse)

Basis

```{r}
x<-2 #x er defineret som 2
x <- 4
a<-5
b<-a+x
v.t <- c(1,2,3,4,5)
is.numeric(v.t)
v.o <- c("hund","kat","ko","ko","hund")
is.character(v.o)
v.o

v.o <- as.factor(v.o)
is.factor(v.o)
v.o

mydf <- data.frame("personID"=1:5, "height"=c(140,187,154,132,165), "age"=c(34,31,25,43,29))
mydf
#man kan få adgang til variabler i en dataframe gennem $
mydf$personID

hinge <- data.frame("dude"=1:5,"age"=c(29,31,24,28,29),"forholdstype"=c("monogam","non-monogam","monogam","monogam","monogam"))
hinge$height <- c(178,199,198,175,171)

hinge[hinge$dude %in% c(1,3,4),]
hinge[!(hinge$dude %in% c(1,3,4)),]




```

```{r}
#opg 8 delmængde af dataframes
#abc[række indekser, kolonne indekser]

data("ToothGrowth")
?ToothGrowth

abc <- ToothGrowth[ToothGrowth$supp == "OJ" & ToothGrowth$len > 15,]

#antal rækker i abc
n_rækker <- nrow(abc)
print(n_rækker)

#antal unikke værdier i dose
unikke_doser <- length(unique(ToothGrowth$dose))
print(unikke_doser)

#delmængde af Toothgrowth hvor variablen dose er 0.5 eller 2.0 og supp er VC
delmængde <- ToothGrowth[ToothGrowth$dose %in% c(0.5,2.0) & ToothGrowth$supp =="VC",]

#beregn den gennemsnitlige længde i delmængden
gns_længde <- mean(delmængde$len)
print(gns_længde)

#jeg er færdig med opgave 8, men jeg vil gerne visualisere det lidt. Jeg tester 4 forskellige visualiseringstyper ud


library(ggplot2)

#scatter plot
ggplot(ToothGrowth, aes(x=dose, y=len, color=supp)) +
  geom_point() +
  labs(title="Tooth Growth by Dose and Supplement",
       x="Dose (mg)",
       y="Tooth Length (mm)") +
  theme_minimal()

#boxplot
ggplot(ToothGrowth, aes(x=factor(dose), y=len, fill=supp)) +
  geom_boxplot() +
  labs(title="Boxplot of Tooth Length by Dose and Supplement",
       x="Dose (mg)",
       y="Tooth Length (mm)") +
  theme_classic()

#violin plot
ggplot(ToothGrowth, aes(x=factor(dose), y=len, fill=supp)) +
  geom_violin() +
  labs(title="Violin Plot of Tooth Length by Dose and Supplement",
       x="Dose (mg)",
       y="Tooth Length (mm)") +
  theme_minimal()


#co plot
coplot(len ~ dose | supp, data=ToothGrowth, 
       panel = panel.smooth, 
       xlab = "Dose (mg)", 
       ylab = "Tooth Length (mm)")
```

```{r}
#1.12.3 Kort analyse med reaktionstider

#opg 9 (indlæse data)



data <- read.table("reactions.txt", header=T)

head(data)

#10 (factor variabler)
data$subject <- as.factor(data$subject)

data$time <- as.factor(data$time)

nlevels(data$subject)

nlevels(data$time)

#11 (delmængder af dataframes)



RT_before <- data[data$time == "before",]

RT_after <- data[data$time == "after",]

#delmængde for obs fra before med en reaktionstid på mindst 800
RT_before_mindst800 <- RT_before[RT_before$RT >=800,]

antal_personer <- nrow(RT_before_mindst800)

#17 (korrelationsanalyse)

data("trees")
summary(trees)

cor.test(trees$Girth, trees$Volume, method="pearson")

#p-værdien er meget lavere end 0,05, og indikerer derfor statistisk signifikant korrelation mellem de to variable Girth and volume. når der står 2.2e-16 så tilføjer jeg 15 nultaller foran koeficenten 2.2.

#cor (korrealtions koefficenten) er 0,967. Hvis cor er  tæt på 1 eller -1 indikerer stærkt forhold, imens en værdi tæt på 0 indikerer et svagt forhold

data(trees)

log_volume <- log(trees$Volume)

result <- cor.test(trees$Girth, log_volume, method="pearson")

print(result)

#korrelationen mellem girth og log_volume er 0,9671

# da p-værdien er 2.2e-16, er den signifikant. P-værdien er sandsynligheden for at observere et resultat lige så ekstremt eller mere ekstremt end det observerede, givet at nulhypotesen er sand. p-værdien her er langt under det valgte signifikans niveau på 0,5, og er derfor signifikant.


```
