---
title: "v.o.a.a.b.d"
author: "esmaralda"
date: "2025-04-27"
output: html_document
---

```{r setup, include=FALSE}
knitr::opts_chunk$set(echo = TRUE)
```

### Headers:

Headers are made with \# signs. 1 = \# , 2 = \## and so on.

### Skrifttyper:

*italic* **bold**

### Lists:

-   1
-   2
    -   2a
    -   2b

### LaTex / ligninger:

$\int_0^5 x^2 dx$

$y=2.4x + 2.1$

$H0: \mu = 0$

$\pi$ $\alpha$ $\beta$ $\gamma$ $\sigma$ $\epsilon$ 

$90^\circ$

### Numeric numbers:

`5` `6.4`

### Confidence interval:

$(\hat{theta} \pm z \cdot \text{SE})$ where \hat{\theta} is the estimate, z is the z-score, and \text{SE} is the standard error.

### Inequalities:

Less than: $x < y$ Greater than: $x > y$ Less than or equal to: $x \leq y$ Greater than or equal to: $x \geq y$

### Fractions:

$\frac{a}{b}$

### Subscripts and Superscripts:

$x_i$ $x^2$

# library(ggplot2)

**Komponenter der bruges til at opbygge et plot:**

***Data:*** Datarammer tages altid som udgangspunkt.

***Aesthetics:*** Variabler til x-aksen eller y-aksen, farve, form eller størrelse

***Scale:*** Skalering af værdier eller repræsentation af flere værdier.

***Geometries:*** Også kaldet geoms - bestemmer hvilken type plot, der skal laves, som f.eks. søjler, punkter, linjer osv.

***Statistics:*** Tilføjer f.eks. mean, median eller kvartiler, som beskriver dataene.

***Facets:*** Opretter subplots baseret på flere dimensioner.

***Coordinate system:*** Transformerer akser og ændrer afstanden for de viste data.

# Geoms

## geom_point

```{r}

library(ggplot2)

ggplot(data = iris, aes(x = Sepal.Length, y = Sepal.Width, color = Species)) +
  geom_point(size = 2) +
  geom_smooth(method = "lm", se = F) +  
  labs(title = "Sepal Length vs. Sepal Width",
       x = "Sepal Length (cm)", 
       y = "Sepal Width (cm)",  
       color = "Species") +  
  theme_minimal()  
```

```{r}
ggplot(data=iris, aes(x=Petal.Length, y=Petal.Width, color=Species))+
  geom_point()+
  geom_smooth(method="lm", se=F)+
  labs(title= "Iris petal length vs petal width",
       x="Petal length (cm)",
       y= "Petal width (cm)",
       color = "species")+
  theme_minimal()
```

## geom_bar

```{r}

#Tilføjer en ekstra katagorisk variabel som grupperer sepal.length værdier i long og short. 
iris$Sepal.Group <- 
  ifelse(iris$Sepal.Length>mean(iris$Sepal.Length),  
         "Long",                                     
         "Short")  
ggplot(iris, aes(x=Species, fill=Sepal.Group)) + 
  geom_bar(stat = "count", position = position_dodge2(preserve = "single")) +
  ggtitle("Number of observations by species") +
  theme_minimal()

```

## geom_boxplot

```{r}
ggplot(iris, aes(x=Species, y=Sepal.Length, fill=Species))+
  geom_boxplot()+
  geom_jitter(alpha=0.5, width=0.2)+
  ylab("sepal length (cm)")+
  ggtitle("Boxplot") +
  theme_minimal()


```

## geom_histogram

```{r}
ggplot(data=iris, aes(x=Sepal.Length, fill=Species)) + 
  geom_histogram(alpha=0.2,color="black",) + 
  xlab("Sepal Length") + 
  ggtitle("Iris histogram") + 
  theme_minimal()
```

## geom_density

```{r}

#tapply bruges til at beregne middelværdierne af x
means <-tapply(iris$Sepal.Length,iris$Species,median)

ggplot(iris, aes(x=Sepal.Length, fill=Species))+
  geom_density(alpha=0.5)+
  xlab("Sepal length")+
  ggtitle("Density plot with alpha=0.5")+
  geom_vline(xintercept = means,lty=2)+ #geom_vline for vertikale linjer (geom_hline for horisontale linjer). lty større end 1 for stiblet linje.
  theme_minimal()
```

## geom_line

```{r}
library(tidyr)
data("population")
pop_scand <- population[population$country %in% c("Denmark","Sweden","Norway","Finland"),]
head(pop_scand)

#Da Populations værdierne er ret store, normalisere jeg dem så de betegner populationer i millioner
pop_scand$pop <- pop_scand$population/1e06

ggplot(data=pop_scand, aes(x=year,y=population,group=country, color=country))+
  geom_line(linewidth=0.9)+
  labs(title="Populations in scandinavia over time", 
       x="year", 
       y="Population size in millions")+
  theme_minimal()


```

```{r}

```

\`\`\`
